【裁判字號】    98,毒抗,167
【裁判日期】    980428
【裁判案由】    毒品危害防制條例
【裁判全文】
臺灣高等法院刑事裁定                 98年度毒抗字第167號
抗  告  人  臺灣桃園地方法院檢察署檢察官
被      告  甲○○
上列抗告人因被告違反毒品危害防制條例案件，不服臺灣桃園地
方法院中華民國98年03月29日裁定（98年度毒聲字第275 號），
提起抗告，本院裁定如下：
    主  文
原裁定撤銷，發回臺灣桃園地方法院。
    理  由
一、原裁定意旨略以：被告在本院審理時雖亦坦承於民國98年 3
    月28日，在其位於桃園縣桃園市○○○街35之3號4樓之住處
    內，施用第二級毒品安非他命之事實，惟其自白依刑事訴訟
    法第156條第2項規定，本不得執為認定其有罪之唯一證據，
    而扣案之 1包安非他命係同案被告張仁志所有，此經張仁志
    於警詢中陳明在卷，應難執為被告前開自自之佐證甚明，於
    此之外，雖被告尿液經警員以簡易尿液檢驗試劑初步檢驗結
    果，呈嗎啡及安非他命陽性反應，且張仁志亦於警詢中指稱
    知道甲○○有施用安非他命等語，惟被告堅決否認有施用第
    一級毒品海洛因之犯行，是被告在施用安非他命外究竟有無
    再施用海洛因? 情節不明，仍有待調查，張仁志所述又顯空
    泛，衡諸被告在遭警員查獲後已由警員採集其尿液送檢，其
    檢驗結果指日可待，並無不能調查或難以調查之情形，此一
    科學證據相較於前開證據而言，對證明被告是否確有施用毒
    品之待證事實而言，當具有更佳之證明力，準此，在尚未得
    知上開尿液檢驗結果前，亦難認聲請人已窮盡調查之途，或
    該證據已無再予調查之必要。從而，以現有證據，尚難斷言
    被告必有施用安非他命之事實，聲請人聲請將被告送觀察勒
    戒處所觀察、勒戒，尚難准許，應予駁回云云。
二、抗告意旨略以：本件被告甲○○於警訊、偵查及審理時均坦
    認有施用毒品安非他命之犯行，核與證人張仁志證述之情節
    相符，又警方採集被告尿液，經以簡易尿液採驗試劑初步檢
    驗結果，呈嗎啡及安非他命陽性反應等情，亦與被告自白情
    節相符，是原裁定應有誤認，乃請求撤銷原裁定，另為適當
    之裁定等語。
三、經查：原裁定以被告自白不得為有罪唯一證據，而證人張仁
    志證述空泛，且因被告始終否認施用第一級毒品海洛因，則
    被告是否確有施用海洛因情節不明，被告尿液經警送驗結果
    尚未得知，難以斷言被告必有施用安非他命之事實，因而裁
    定駁回抗告人觀察、勒戒之聲請，固非無見。然按被告之自
    白固不得作為認定犯罪之唯一證據，而須以補強證據證明其
    確與事實相符，然茲所謂之補強證據，並非以證明犯罪構成
    要件之全部事實為必要，倘其得以佐證自白之犯罪非屬虛構
    ，能予保障所自白事實之真實性，即已充分。又得據以佐證
    者，雖非直接可以推斷該被告之實施犯罪，但以此項證據與
    被告之自白為綜合判斷，若足以認定犯罪事實者，仍不得謂
    其非屬補強證據（最高法院73年度台上字第5638號判例意旨
    參照）；次按毒品危害防制條例第20條第1 項規定：犯第10
    條之罪者，檢察官應聲請法院裁定，令被告入勒戒處所觀察
    、勒戒。是以無論被告僅單獨施用第一級毒品或第二級毒品
    ，抑或同時施用第一級毒品及第二級毒品，均應聲請法院裁
    定命被告入勒戒處所觀察、勒戒。本件被告雖否認施用第一
    級毒品海洛因，惟其於警詢、偵訊、原審訊問時均坦認伊有
    施用第二級毒品安非他命，且供述一致並無反覆，復有證人
    張仁志證述其最後一次於98年3 月28日22時許，在桃園市○
    ○○街35之3號4樓家中，與被告共同施用安非他命。核與被
    告自白情節相符。此外，被告於獲案時所採之尿液經員警以
    簡易尿液檢驗試劑初步檢驗結果，呈嗎啡及安非他命陽性反
    應，則綜合評價被告自白情節及上述補強證據，何以尚不足
    以形成被告施用第二級毒品安非他命之確信，殊非無疑。原
    審遽以未見被告尿液經警送請複驗之結果，即為有利於被告
    之認定，非無速斷之嫌。綜上，抗告人之抗告，為有理由，
    應由本院將原裁定撤銷，並發回原審法院更為妥適之處理，
    以昭折服。
四、據上論結，應依刑事訴訟法第413 條前段，裁定如主文。
中    華    民    國    98    年     4    月    28    日
                  刑事第十二庭審判長法  官  蔡永昌
                                    法  官  陳榮和
                                    法  官  蔡新毅
以上正本證明與原本無異。
不得再抗告。
                                    書記官  楊秋鈴
中    華    民    國    98    年    4     月    29    日


司法院資訊處製作；財團法人民間司法改革基金會備份。
